【裁判字號】    92,交聲更,8
【裁判日期】    921215
【裁判案由】    違反道路交通管理處罰條例聲明異議
【裁判全文】
臺灣臺北地方法院交通事件裁定                      九十二年度交聲更字第八號
    原處分機關  臺北市交通事件裁決所
    異  議  人  安堤企業有限公司
    即受處分人
    代  表  人  甲○○
右列異議人即受處分人因違反道路交通管理處罰條例事件，對於臺北市交通事件裁決
所北市裁三字第車裁二二－一Ａ0000000號違反道路交通管理事件裁決書聲明
異議，經本院於九十一年九月三十日以九十一年度交聲字第九五八號裁定駁回異議人
之異議，異議人提起抗告，經臺灣高等法院於九十一年十月三十一日以九十一年度交
抗字第八七四號裁定發回本院更為裁定，本院裁定如左：
    主    文
原處分撤銷。
安堤企業有限公司不罰。
    理    由
一、本件異議意旨略以：異議人即受處分人安堤企業有限公司所有、車牌號碼八Ｂ－
    二四九六號自用小客車，於民國九十一年二月八日中午十二時二十分許，由代表
    人甲○○駕駛，停放在臺北市○○路路旁公有收費停車格內，因未依規定於十五
    日內繳費，為臺北市停車管理處管理員以「在道路收費停車處所停車不依規定繳
    費」逕行舉發，再經臺北市交通事件裁決所以相同事由裁罰新臺幣一千二百元，
    但當日該車牌號碼八Ｂ－二四九六號自用小客車之駕駛人為異議人公司負責人甲
    ○○，甲○○業於應到案日期即九十一年四月十日前以「異議聲明」陳明當日其
    為駕駛人，原處分機關自應對駕駛人甲○○為裁罰，原處分機關竟仍對車輛所有
    人即異議人為處罰，顯有不當，是聲明異議，請求撤銷原裁決（其餘異議理由如
    附件異議聲明狀所載）。
二、按汽車駕駛人停車時，有左列情形之一者，處新臺幣六百元以上一千二百元以下
    罰鍰：（一一）在道路收費停車處所停車，不依規定繳費者；違反道路交通管理
    處罰條例第十二條至第六十八條之行為，由公路主管機關處罰；本條例所定罰鍰
    之處罰，行為人接獲違反道路交通管理事件通知單後，於十五日內得不經裁決，
    逕依規定之罰鍰標準，向指定之處所繳納結案；不服舉發事實者，應於十五日內
    ，向處罰機關陳述意見或提出陳述書；其不依通知所定限期前往指定處所聽候裁
    決，且未依規定期限陳述意見或提出陳述書者，處罰機關得逕行依違反道路交通
    管理事件統一裁罰基準及處理細則（九十一年九月一日前名稱為違反道路交通管
    理事件統一裁罰標準及處理細則）暨違反道路交通管理事件統一裁罰基準表所定
    標準裁決之，道路交通管理處罰條例第五十六條第一項第十一款、第八條第一項
    第一款、第九條第一項定有明文。又違反道路交通管理事件統一裁罰基準及處理
    細則九十一年八月三十日修正前原第二十三條第一項第三款、第二項係規定「汽
    車違反道路交通管理事件有下列情形之一，當場不能或不宜攔截製單舉發者，得
    逕行舉發之：（三）違規停車而駕駛人不在場；前項逕行舉發，應記明車輛牌照
    號碼、車型等可資辦明之資料，查明汽車所有人姓名或名稱、住址，並以該汽車
    所有人為被通知人製單舉發之。
三、經查：
（一）異議人所有、車牌號碼八Ｂ－二四九六號自用小客車，於九十一年二月八日中
      午十二時二十分許，由代表人甲○○駕駛，停放在臺北市○○路路旁公有收費
      停車格內，因未依規定於十五日內繳費，為臺北市停車管理處管理員以「在道
      路收費停車處所停車不依規定繳費」逕行舉發，再經臺北市交通事件裁決所於
      九十一年六月五日以同一事由，依道路交通管理處罰條例第五十六條第一項第
      十一款之規定，以北市裁三字第車裁二二－一Ａ0000000號違反道路交
      通管理事件裁決書裁罰新臺幣一千二百元之事實，已經異議人於書狀中坦認不
      諱，核與臺北市政府交通局北市交停字第一Ａ0000000號舉發違反道路
      交通管理事件通知單所載相符。
（二）惟道路交通管理處罰條例第五十六條第一項係處罰「汽車駕駛人」，此觀條文
      規定自明，是原處分機關本應對汽車駕駛人為裁罰，合先敘明。雖依九十一年
      二月八日之違反道路交通管理事件統一裁罰基準及處理細則第二十三條第一項
      第三款、第二項規定，就違規停車且駕駛人不在場之情形，交通勤務警察、依
      法令執行交通稽查任務人員、交通助理人員非不得逕行舉發之，且應以「汽車
      所有人」為被通知人製單舉發，但縱認「在道路收費停車處所停車不依規定繳
      費」之情形亦屬「違規停車」而得逕行舉發，仍非謂此時「在道路收費停車處
      所停車不依規定繳費」逕行舉發之處罰對象即變更為「汽車所有人」，前揭規
      定應僅係舉發通知時之便利措施（此與道路交通管理處罰條例九十二年七月一
      日增訂施行之第七之二條規定逕行舉發時處罰「汽車所有人」不同），如原處
      分機關得確認駕駛人為何，自仍應對駕駛人為裁罰，而非逕處罰車輛所有人，
      殆無疑義。
（三）本件異議人於接獲臺北市政府交通局北市交停字第一Ａ0000000號舉發
      違反道路交通管理事件通知單後，旋由代表人甲○○以「異議聲明」陳明當日
      其為駕駛人，此經異議人以書狀陳明在卷，核與臺北市停車管理處北市停四字
      第０九一三一五九七五００號書函、甲○○九十一年三月十五日「異議聲明」
      影本所載相符，參諸原處分機關轉送本院之臺北市政府交通局北市交停字第一
      Ａ0000000號舉發違反道路交通管理事件通知單通知聯影本上，確有加
      註「車主提供違規駕駛人姓名甲○○」之字樣，足見原處分機關裁決前確已知
      悉當日汽車駕駛人之姓名、住址，原處分機關竟仍逕對汽車所有人處罰，其處
      罰對象自有違誤。
四、綜上所述，原處分機關應對當日汽車駕駛人甲○○為處罰，竟誤對汽車所有人裁
    罰，於法確有未合，異議人之異議非無理由，爰撤銷原處分，改諭知受處分人不
    罰。至汽車駕駛人甲○○在道路收費停車處所停車不依規定繳費之違規行為部分
    ，仍應由原處分機關另為適法之處理，併此敘明。
五、又本件異議人原逕由代表人甲○○具狀聲明異議，惟經本院於九十二年七月三十
    一日開庭調查，甲○○業已當庭陳明其係以公司代表人名義為公司聲明異議，參
    酌安堤企業有限公司為法人，訴訟上行為實際係由代表人等有權代理之自然人為
    之，甲○○既為安堤企業有限公司代表人，其以公司負責人名義所為訴訟上、法
    律上行為效力自及於公司，是本件異議人應為安堤企業有限公司，其就本件裁決
    書聲明異議，程序尚無不合，附此敘明。
六、據上論結，應依道路交通案件處理辦法第二十條前段，裁定如主文。
中      華      民      國    九十二    年     十二     月     十五     日
                              臺灣臺北地方法院交通法庭
                                        法  官  洪  文  慧
右正本證明與原本無異。
如不服本裁定，應於裁定送達後五日內向本院提出抗告狀。
                                        書記官  江  虹  儀
中      華      民      國    九十二    年     十二     月     十五     日


司法院資訊處製作；財團法人民間司法改革基金會備份。
